【裁判字號】    96,交聲,2050
【裁判日期】    970306
【裁判案由】    交管條例聲異
【裁判全文】
臺灣板橋地方法院交通事件裁定        96年度交聲字第2050號
原處分機關  交通部公路總局臺北區監理所
異  議  人
即受處分人  乙○○原名金淑惠.
上列異議人因違反道路交通管理處罰條例案件，對於交通部公路
總局臺北區監理所中華民國九十六年八月十四日以自裁字第裁四
０─Ｃ00000000號違反道路交通管理事件裁決書所為之
裁決處分（原舉發案號：臺北縣政府警察局九十六年四月二十日
北縣警交字第Ｃ00000000號）不服，聲明異議，本院裁
定如下：
    主  文
原處分撤銷。
乙○○汽車駕駛人，行經有燈光號誌管制之交岔路口闖紅燈，處
罰鍰新臺幣貳仟柒佰元，並記違規點數點。
    理  由
一、原處分意旨略以：異議人即受處分人乙○○（原名金淑惠）
    於民國九十六年四月二十日下午二時二十分許，駕駛車號七
    七０三─ＪＳ號自小客車，在臺北縣土城市○○街、永寧路
    口，因「闖紅燈」之違規經警攔停舉發，乃依道路交通管理
    處罰條例第五十三條第一項之規定、第六十三條第一項第三
    款（原裁決書漏載第三款）之規定，裁處罰鍰新臺幣（下同
    ）五千四百元，並記違規點數三點。異議人則以：伊當日駕
    駛上開自小客車搭載甲○○，從臺北縣鶯歌鎮住處出發，經
    過三峽鎮、土城市頂埔地區○○○○路右轉永安街欲至土城
    大潤發購物，途中在永安街遭警察從對向馬路之角落衝出攔
    停伊車輛，舉發警察當時一口咬定伊駕車紅燈右轉，但伊當
    時當場否認，也向警察表示伊是直行行駛，並沒有闖紅燈，
    更不可能紅燈左轉，但不為警察所接受，且警察舉發時應該
    光明正大，而不是躲在黑暗角落，並與車輛行駛方向相反，
    如何判斷駕駛人是否違規，伊認舉發過程有很大瑕疵，所以
    舉發當時就拒簽罰單，爰請求撤銷原處分等語。
二、按汽車駕駛人行經有燈光號誌管制之交岔路口闖紅燈者，處
    一千八百元以上五千四百元以下罰鍰。又汽車駕駛人有上開
    第五十三條之情形者，除依原條款處罰鍰外，並分別記違規
    點數三點。道路交通管理處罰條例第五十三條第一項、第六
    十三條第一項第三款分別定有明文。
三、經查：異議人固坦承於上揭時地駕駛上開自小客車行經路口
    為警攔停舉發之事實，但否認有闖紅燈之違規行為，並辯稱
    伊是直行行駛，並沒有闖紅燈，更不可能紅燈左轉等語。查
    本件異議人上開闖紅燈之違規事實，依證人即舉發之臺北縣
    政府警察局土城分局巡佐李榮才於本院第一次調查時結證稱
    ：「（本件是否你舉發？舉發經過如何？）是我舉發，當時
    我們兩人一組，我們執勤巡邏，我看到在庭異議人開車從永
    安街往中和方向行駛，到永寧路口時，當時紅燈，我看到異
    議人的車頓了一下，我猜他是看永寧路有沒有車子來，就直
    走永安街過來。我當時站在永安街對面車道我當時採隱藏式
    執法，但是他（指異議人）闖紅燈過程，我看得很清楚」、
    「（你確定異議人的車子在通過永寧路口之前，該路口就是
    紅燈？）是。我確定是紅燈，也不是在搶黃燈，因為我們開
    單會斟酌」、「（對異議人異議狀所述有何意見？）當時他
    有跟我反駁說沒有闖紅燈，我跟他說他闖紅燈。我有沒有跟
    他說左轉的話，我忘記了，但我是在強調他是直行闖紅燈」
    、「（當時異議人是否紅燈左轉？）不是」、「（法官諭證
    人當庭畫出相關位置圖）我在圖上畫圓圈三角的位置是我們
    攔停舉發的位置，我看到車子，才過去舉發」、「（你確定
    異議人的車子在通過永寧路口前就看到他車在永安街？）是
    ，我看到他最遠的地方如我的位置圖以三角形標示，就是在
    還沒通過路口前我就看到他的車子」等語綦詳，並有證人李
    榮才繪製之舉發現場位置圖一紙在卷可稽。茲本件舉發警察
    李榮才係舉發當時在場之目擊證人，其到庭以具結擔保供述
    之真實性，且與異議人素不相識，又無嫌隙，應無攀誣異議
    人之理，自不得僅以證人為本件舉發之警察而全盤抹煞其在
    訴訟上所具有目擊證人之資格，且證人李榮才與證人余定華
    確為本件舉發當時現場執勤之警察，業據證人余定華於本院
    第二次調查時證述明確，並有臺北縣政府警察局土城分局函
    覆該局頂埔派出所九十六年四月二十日二十七人勤務表一份
    在卷可稽，而異議人於本院第二次調查時亦自陳當時舉發警
    察是證人李榮才等語，足認本件舉發警察確為證人李榮才，
    是證人李榮才之證言自得採為本院裁判之依據。又徵之本件
    舉發警察李榮才為執行交通勤務之公務員，對於舉發駕駛人
    交通違規，為其業務內之事項，其觀察程度自較一般人更為
    專注，衡情證人應無誤認之情形，況證人李榮才已清楚說明
    本件舉發過程，並明確證述其當時看見異議人駕車由永安街
    直行闖越永寧路口之紅燈，異議人闖紅燈過程，其看得很清
    楚，異議人不是紅燈左轉等語，已如前述；又依證人李榮才
    當庭繪製之舉發現場位置圖所示，證人李榮才舉發異議人前
    所站位置應可清楚看見永安街與永寧路口之車輛行車狀況，
    是證人李榮才上開證述應屬信而有徵，堪予採信；況異議人
    及證人即異議人胞妹甲○○於本院第一次調查時固均陳稱舉
    發警察長得比較黑，戴眼鏡，證人李榮才應該不是舉發當時
    在場之警察云云，但證人李榮才確為當時舉發之警察一節，
    俱如前述，而異議人於本院第二次調查時亦改稱證人李榮才
    是舉發當時在場舉發之警察等語，足見異議人及證人甲○○
    於本院第一次調查時陳稱證人李榮才應該不是舉發當時在場
    之警察云云，與事實不符，復參以異議人前後陳述情節不一
    ，則其與證人甲○○陳稱異議人當時並未闖紅燈等語，自難
    遽以採信；此外，本院復查無其他證據足資證明員警有捏造
    事實違法取締之情事，則執勤員警本其維護交通秩序、安全
    職責所為之舉發，自應受到合法、正確之推定，是證人李榮
    才證述異議人於上揭時地駕駛上開自小客車闖紅燈等情，堪
    以採信。異議人辯稱其未有闖紅燈等語，尚非足採。至異議
    人另辯稱本件警察舉發時是躲在黑暗角落，其舉發過程有很
    大瑕疵一節，惟交通勤務警察依法令執行交通稽查任務，貴
    在維護道路交通管理處罰條例之立法目的，即加強道路交通
    管理，以維護交通秩序並確保交通安全，茲異議人於上開時
    地既有闖紅燈之交通違規事實，其穿越路口勢將影響其他用
    路人之權益，而本件執勤警察如當場直接在路口攔停異議人
    駕駛之汽車，顯將影響該路口其他車輛之行駛，並危害異議
    人或他駕駛人之安全，故本件警察在異議人通過上開路口後
    始出面攔停其車輛並開單舉發，核其舉發之程序及適法性，
    並無可議，異議人自難據為免罰之事由。
四、綜上所述，本件異議人確有駕駛汽車行經有燈光號誌管制之
    交岔路口闖紅燈之違規事實，洵堪認定，異議人所辯各節，
    均非足採。惟本件舉發警察於舉發當時並未告知異議人應到
    案時間、處所一節，業據證人李榮才於本院第一次調查證述
    在卷，則本件異議人自無從依該通知單所載之到案期限內自
    動繳納罰鍰結案，實已剝奪異議人依「違反道路交通管理事
    件統一裁罰基準表」所訂罰鍰最低額繳納罰鍰之權利，故原
    處分機關逕以罰鍰之最高額裁罰，尚有未洽。是本件異議人
    之異議固無理由，但原處分既有上開可議之處，自應由本院
    將原處分撤銷，並依據首揭法條及「違反道路交通管理事件
    統一裁罰基準表」之規定，自為裁罰如主文第二項所示，以
    期適法。
五、據上論斷，應依道路交通管理處罰條例第八十七條第二項，
    道路交通案件處理辦法第二十條前段，裁定如主文。
中    華    民    國    97    年    3     月    6     日
                  交通法庭法  官   楊 志 雄
以上正本證明與原本無異
如不服本裁定應於送達後五日內向本院提出抗告狀
                          書記官   陳 春 銘
中    華    民    國    97    年    3     月    6     日


司法院資訊處製作；財團法人民間司法改革基金會備份。
